【裁判字號】    98,上訴,1770
【裁判日期】    980616
【裁判案由】    毒品危害防制條例
【裁判全文】
臺灣高等法院刑事判決                98年度上訴字第1770號
上  訴  人  臺灣士林地方法院檢察署檢察官
上  訴  人  甲○○
即  被  告
                    現另案於臺灣臺北監獄執行中
指定辯護人  本院公設辯護人王永炫
上列上訴人因被告毒品危害防制條例案件，不服臺灣士林地方法
院97年度訴字第261號，中華民國97年12月10日第一審判決（起
訴案號：臺灣士林地方法院檢察署96年度毒偵字第9296號），提
起上訴，本院判決如下：
    主  文
原判決關於幫助販賣第二級毒品部分暨執行刑均撤銷。
甲○○轉讓第二級毒品，累犯，處有期徒刑壹年貳月。
其他上訴駁回。
    事  實
一、甲○○於民國（下同）87年間因施用毒品案件，經臺灣士林
    地方法院以87年度毒聲字第1077號裁定送勒戒處所觀察勒戒
    ，因無繼續施用毒品傾向，經臺灣士林地方法院檢察署檢察
    官以87年度偵字第11200號為不起訴處分確定；88年間又因
    施用毒品案件，經臺灣士林地方法院以88年度毒聲字第995
    號裁定送勒戒處所觀察勒戒，因有繼續施用毒品傾向，再經
    臺灣士林地方法院以88年度毒聲字第1232號裁定送戒治處所
    施以強制戒治，其後於88年12月15日經臺灣士林地方法院以
    88 年度毒聲字第2373號裁定停止戒治，所餘戒治期間付保
    護管束而出監，保護管束期間至89年6月24日期滿執行完畢
    ，該次犯行並經臺灣士林地方法院以89年度士簡字第301號
    判決處有期徒刑六月確定；甲○○另於88年間因轉讓毒品案
    件，經臺灣士林地方法院以88年度訴字第310號、89年度訴
    字第71號判決有期徒刑十月及一年確定，上開三案經臺灣士
    林地方法院以90年度聲字第624號裁定定應執行刑為有期徒
    刑二年確定，92年5月9日假釋出監，93年1月4日假釋付保護
    管束期滿，未經撤銷其假釋；94年間再因施用毒品案件，經
    臺灣士林地方法院以94年度易字第666號判決有期徒刑七月
    確定，甫於96年2月10日縮短刑期執行完畢（為累犯）；95
    年間因違反槍砲彈藥刀械管制條例案件經臺灣士林地方法院
    以95 年度訴字第513號判決有期徒刑三年八月，嗣經本院以
    95年度上訴字第4584號撤銷原審判決，改判決有期徒刑三年
    五月、五月，應執行有期徒刑三年八月確定；同年間另因施
    用毒品案件，經臺灣士林地方法院以95年度易字第1219號判
    決有期徒刑九月，經本院以96年度上易字第705號駁回上訴
    確定，上開二案經臺灣高等法院以96年度聲減字第3578號裁
    定減刑後定應執行刑為有期徒刑三年九月確定（現執行中）
    ；又於95年7月10日施用毒品，經臺灣士林地方法院以96年
    度易字第1386號判決有期徒刑八月，減為有期徒刑四月確定
    。
二、甲○○明知甲基安非他命（起訴書與原審判決、與筆錄均誤
    記載為安非他命，以下均予以更正）係毒品危害防制條例第
    2條第2項第2款所列管之第二級毒品，依法不得持有及轉讓
    ，於96年8月23日晚間8時45分許，在臺北縣淡水鎮○○路18
    4巷OK便利超商店旁，將其持有之第二級毒品甲基安非他命
    一包（重量約1公克）轉讓予丙○○，用以抵償丙○○（起
    訴書誤載為游聖豐，應予以更正）為甲○○修車之費用（約
    新台幣（下同）一千五百元至三千元，無證據證明甲○○因
    此獲利益）。
三、案經臺北縣政府警察局淡水分局報告及臺北縣政府警察局移
    送臺灣板橋地方法院檢察署呈請臺灣高等法院檢察署檢察長
    令轉臺灣士林地方法院檢察署檢察官偵查起訴。
    理  由
壹、證據能力部分：按被告以外之人於審判外之言詞或書面陳述
    ，除法律有規定者外，不得作為證據；又被告以外之人於審
    判外之陳述，雖不符合同法第159條之1至第159條之4之規定
    ，但經當事人於審判程序同意作為證據，法院審酌該言詞陳
    述或書面陳述作成時之情況，認為適當者，亦得為證據。當
    事人、代理人或辯護人於法院調查證據時，知有第159條第1
    項不得為證據之情形，而未於言詞辯論終結前聲明異議者，
    視為有前項之同意，刑事訴訟法第159條第1項及第159條之5
    分別定有明文。查本判決下列所引用之各該被告以外之人丙○○於審判外之陳述，以及書面陳述（臺灣檢驗科技股份有
    限公司濫用藥物檢驗報告），係屬傳聞證據，惟被告雖知上
    開證據資料為傳聞證據，但於準備程序及審判期日中均表示
    無意見而不予爭執，且迄至言詞辯論終結前亦未再聲明異議
    ，審酌上開證據資料製作時之情況，尚無違法不當及證明力
    明顯過低之瑕疵，亦認為以之作為證據應屬適當，故揆諸前
    開規定，爰逕依刑事訴訟法第159條之5規定，認前揭證據資
    料均例外有證據能力。
貳、有罪部分：
一、上訴人即被告甲○○於原審、本院坦承於前述時間地點，轉
    讓第二級毒品甲基安非他命一包（重量約1公克）予丙○○
    ，惟否認幫助販賣之情。
二、經查：
(一)、本件被告甲○○於警察查獲後，坦承施用第二級毒品甲基安
    非他命，且被告為警查獲時所採集之尿液經以氣相層析質譜
    儀法鑑定結果為甲基安非他命36515ng/ml，安非他命6024ng
    /ml，呈陽性反應，有臺灣檢驗科技股份有限公司96年11月2
    8日濫用藥物尿液檢驗報告在卷可稽（偵卷第44頁）。另被
    告為警查獲時所查扣之甲基安非他命一包（驗餘毛重6.038
    公克），經鑑定有甲基安非他命陽性反應，有臺灣檢驗科技
    股份有限公司濫用藥物檢驗報告可憑（偵卷第45頁，以上之
    扣押物，係在被告施用毒品部分沒收），而施用甲基安非他
    命，係先後代謝為甲基安非他命與安非他命，是被告轉讓予
    丙○○之毒品為甲基安非他命並非安非他命，此部分起訴書
    記載之事實應予以更正。
(二)、被告甲○○有施用毒品之前案紀錄，有前案紀錄表在卷可查
    ，應明知甲基安非他命係毒品危害防制條例第2條第2項第2
    款所列管之第二級毒品，依法不得持有及轉讓，被告於96年
    8月23日晚間8時45分許，在臺北縣淡水鎮○○路184巷OK便
    利超商店旁，將其持有之第二級毒品甲基安非他命一包（重
    量約1公克）轉讓予丙○○，用以抵償丙○○（起訴書誤載
    為游聖豐，應予以更正）為甲○○修車之費用約新台幣一千
    五百元至三千元等情，其中交付甲基安非他命部分業據被告
    於原審與本院坦承，核與證人丙○○於偵查、原審證述曾於
    96年8月23日向被告拿過甲基安非他命一次相符（原審卷第
    149頁），證人丙○○於偵查、原審並且證述係抵修車費用
    ，並有丙○○之0000000000號行動電話與被告00000000 00
    行動電話通聯記錄可參（第10731號偵查卷第69至74頁）。
(三)、乙○○經原審傳喚、拘提均未到庭，且因涉違反毒品危害防
    制條例、槍砲彈藥刀械管制條例、竊盜等案件，分別經臺灣
    臺北地方法院、臺灣士林、臺南地方法院檢察署等司法機關
    通緝，有通緝紀錄表可參，是無法傳訊作證，但本件之爭點
    為被告甲○○是否於96年8月23日將其持有之第二級毒品甲
    基安非他命一包（重量約1公克）轉讓予丙○○，至於丙○○如何聯繫乙○○，與檢察官起訴事實無關，而此部分，檢
    察官起訴書記載之犯罪事實為：【甲○○基於販賣第二級毒
    品甲基安非他命之犯意，向乙○○（另分案偵辦）取得甲基
    安非他命後，以行動電話門號0000000000號撥打游聖豐（豊
    ）之行動電話門號0000000000號，通知游聖豐（豊）分別於
    96年7月間某日、8月上旬某日及同年96年8月23日凌晨零時
    許，在臺北縣淡水鎮○○路184巷OK便利超商店旁會合，先
    後交付0.5公克至1公克之安非他命予游聖峰（豊），以抵償
    其積欠游聖峰（豊）之修車費一千五百元至三千元】，而檢
    察官於原審97年9月26日之補充理由書則記載：「丙○○於9
    6年8月3日凌晨3時16分，96年8月6日晚間11時56分，96年8
    月23日晚間8時45分，騎機車到達臺北縣淡水鎮○○路184巷
    82號2樓附近之OK便利超商店旁，以行動電話撥打甲○○之
    行動電話後，甲○○隨即下樓，在商店前交付毒品給丙○○
    ，以完成販賣第二級毒品安非他命犯行」，因第一審法院改
    變檢察官之起訴事實，認定被告係幫助乙○○販賣甲基安非
    他命予以丙○○，且認定事實為：【甲○○仍不知悛悔，明
    知甲基安非他命係毒品危害防制條例第2條第2項第2款所列
    管之第二級毒品，依法不得持有及販賣，因自己有施用第二
    級毒品甲基安非他命之惡習，而於96年8月22日某時向乙○○購得第二級毒品甲基安非他命一包（重量約1公克），嗣
    於96年8月23日凌晨零時許，丙○○（起訴書誤載為「游聖
    豐」）因毒癮難耐又無法找到乙○○，而以0000000000號行
    動電話撥打甲○○之0000000000號行動電話，並相約於臺北
    縣淡水鎮○○路184巷OK便利超商店旁會合，欲透過甲○○
    找乙○○購買毒品，甲○○明知丙○○欲找乙○○購買安非
    他命，而仍與乙○○聯繫，並於丙○○與乙○○以電話確認
    購買毒品之數量、價格後，基於幫助乙○○販賣第二級毒品
    甲基安非他命之犯意，依乙○○之指示，將先前所購得之第
    二級毒品甲基安非他命一包（重量約1公克）先交予丙○○
    ，丙○○事後又於同日依乙○○所述將購買甲基安非他命之
    價金新台幣（下同）二千五百元現金交予甲○○，以轉交乙○○，乙○○隨即於當日向甲○○收回丙○○購買甲基安非
    他命毒品之價金二千五百元，另還甲○○甲基安非他命一包
    （重量約1公克），甲○○因此幫助乙○○販賣第二級毒品
    甲基安非他命一次】，而檢察官就此部分上訴所陳：【就被
    告於96年8月23日之販賣第二級毒品甲基安非他命部分：被
    告於審理時供稱96年8月23日，先由證人丙○○持用0000000
    000號行動電話撥打予乙○○所持用0000000000號電話後，
    因乙○○拒接而未接起，故改由被告持用0000000000號電話
    與乙○○聯繫，嗣乙○○接起電話後，由被告向乙○○告以
    證人欲向之購買第二級毒品安非他命之意云云，惟細觀證人
    丙○○所持用上開電話通聯記錄，可發現證人丙○○並未於
    該日撥電話予乙○○，顯見被告此部分所辯，僅係欲將乙○○夾入其與證人之販毒交易中而為虛偽辯詞，又據證人丙○○於偵查時之證述交易方式：「我都是打電話問他（即被告
    甲○○）有了沒，他說有，我就去拿」，可見被告於此日之
    犯罪時間應為補充理由書(一)所載之該日晚間8時45分許，惟
    原審判決未能審酌上情，驟以被告之與上開無從推翻之通聯
    記錄相左之部分供述及證人審理時之證述（註：證人證述之
    交易時間係以通聯記錄為準，原審卻誤認證人之證述為凌晨
    ）為憑，認被告之主觀犯意並非販賣及與其與證人於此日之
    交易時間為該日凌晨，均顯有違論理法則及採證法則】等語
    ，關於時間之陳述，核與卷證資料相符，並非無理由，但本
    件此部分之重點為被告甲○○有交付甲基安非他命予以丙○○，以及有無獲得利益，至於交付時間雖如檢察上訴所陳之
    「該日晚間8時45分許」，然並非重點，亦即檢察官必須就
    被告甲○○有交付甲基安非他命予以丙○○，以及有無獲得
    利益舉證，則起訴書主張之販賣第二級毒品始有依據，但檢
    察官並未就被告獲取利益舉證，而證人丙○○歷經偵查與原
    審詳細具結陳述，均一致稱係抵償為被告之修車費用。至於
    證人丁○○、戊○○於原審雖分別證稱被告沒有車子，不會
    開車等語，但均係辯護人使用誘導詰問所得，其二人之證詞
    ，因係違背詰問規則所得即無證明力，況且被告於本院已經
    坦承此次轉讓甲基安他命之行為，則所應審酌之重點，應該
    為被告此次交付甲基安非他命之行為，是否獲得利益，而此
    部分檢察官並未舉證，且核對被告之前案紀錄表，被告雖有
    多次非法施用第一級與第二級毒品之前案，但並無販賣毒品
    前案，僅有轉讓第二級毒品之紀錄（臺灣士林地方法院89年
    度訴字第71號），而最近被移送之販賣第一級毒品海洛因案
    ，並經臺灣士林地方法院檢察署檢察官以97年度偵字第4886
    號為不起訴處分，有該不起訴處分書在卷可查，是被告就本
    件交付第二級毒品，是否甘冒風險獲有利益涉犯重典，即非
    無疑，而犯罪事應依據證據認定之，檢察官既然無法舉證被
    告此部分之交付行為獲得利益，經證人丙○○歷經偵查與原
    審詳細具結陳述，均一致稱係抵償為被告之修車費用，並無
    法證明被告因此獲得利益，自應從被告有利之認定，認為被
    告之行為僅與轉讓第二級毒品之構成要件相當，而難認為其
    所為係獲有利益之販賣第二級毒品。
(四)、綜上，被告轉讓第二級毒品甲基安非他命犯行，堪予認定，
    應依法論科。
三、論罪科刑部分：
(一)、按甲基安非他命係屬毒品危害防制條例第2條第2項第2款所
    規定之第二級毒品，是核被告所為係犯同條例第8條第2項之
    轉讓第二級毒品罪。被告持有第二級毒品之低度行為，為轉
    讓第二級毒品之高度行為所吸收，不另論罪。（以轉讓第二
    級毒品判決確定之最高法院參考判決：98年度台上字第1303
    號、第540號、97年度台上字第6277號、第5639號、第5566
    號、第5371號、97年度台非字第461號、96年度台上字第763
    6號第6461號、第2128號、95年度台上字第6033號、第4670
    號、第3790號、第3171號、第2954號、第496號、94年度台
    上字第6199號、第2281號、第1219號、93年度台上字第4476
    號、92年度台上字第5994號第2141號判決參照），檢察官雖
    認被告所為涉犯販賣第二級毒品罪嫌，然檢察官並未就被告
    獲得利益舉證，是應就檢察官起訴事實，變更變更起訴法條
    （98年度台上字第1303號判決參照）。被告有如犯罪事實欄
    所載犯罪科刑，最後一次係於96年2月10日縮短刑期執行完
    畢，有被告前案紀錄表可參，其於五年以內故意再犯本件有
    期徒刑以上之罪，為累犯，應依刑法第47條第1項規定加重
    其刑。
(二)、原審判決就被告96年8月23日犯行論以幫助販賣第二級毒品
    ，固非無見，惟查：(一)、此部分被告所持有之毒品為甲基安
    他命，並非安非他命，原審判決未予以更正。(二)、證人丙○○於偵查與原審均具結稱被告交付甲基安非他命抵修車費，
    原審判決誤認為係被告幫助乙○○販賣甲基安非他命予以丙○○。(三)、檢察官於起訴書與補充理由書並未記載被告係與
    乙○○共同販賣第二級毒品罪嫌，然原審判決誤認檢察官起
    訴共同販賣。以上原判決疏未詳查，容有未洽，而檢察官上
    訴意旨認被告涉有販賣第二級毒品甲基安非他命犯行，尚非
    可取，至於被告上訴坦承所為係轉讓第二級毒品，否認所為
    係販賣第二級毒品，指摘原判決此部分不當，即非無理由，
    則原判決關於被告96年8月23日犯行論以幫助販賣第二級毒
    品部分既有可議，自應將原判決此部分與執行刑均予以撤銷
    改判。
(三)、爰審酌被告前有如犯罪事實欄所載多次違反毒品危害防制條
    例前科，有前案紀錄表供參，素行不端，且不知悛悔，不僅
    施用足以導致精神障礙、性格異常，甚至造成生命危險之毒
    品，戕害一己之身體健康，又轉讓毒品予他人，與其犯罪之
    動機、手段、目的，於本院坦承犯行，轉讓之次數與數量，
    被告施用第二級毒品所量處之刑度等一切情狀，量處有期徒
    刑壹年貳月。
、無罪部分：（原審判決主文記載：甲○○被訴於民國九十六
    年八月三日、九十六年八月六日涉犯販賣第二級毒品罪嫌均
    無罪之部分，以下稱此部分）。
一、公訴意旨略以：甲○○明知甲基安非他命係毒品危害防制條
    例第2條第2項第2款所列管之第二級毒品，依法不得持有及
    販賣，卻因知悉為其維修車輛之丙○○有施用第二級毒品甲
    基安非他命惡習，即基於販賣第二級毒品安非他命之犯意，
    向乙○○（另分案偵辦）取得甲基安非他命後，經丙○○持
    用0000000000號行動電話分別於96年8月3日凌晨3時許、96
    年8月6日晚間11時10分許（起訴書所記載之「7月間某日、8
    月上旬某日」業經檢察官於原審時，以97年9月23日補充理
    由書(一)確認時間並更正如上，惟補充理由書將「96年」誤載
    為「97年」），在臺北縣淡水鎮○○路○段55號附近，撥打
    被告所使用之0000000000號行動電話而聯繫時，即將一千五
    百元至三千元，重約0.5公克至1公克之甲基安非他命販賣予
    丙○○，用以抵償其維修車輛之費用，且迨丙○○於96年8
    月3日凌晨3時16分許、96年8月6日晚間11時56分許，騎機車
    到達臺北縣淡水鎮○○路184巷82號2樓即其住處附近之OK便
    利超商店前，以上開行動電話撥打被告持用之前揭電話後，
    隨即下樓，而在該商店前，將前開毒品交與丙○○，以完成
    販賣第二級毒品安非他命之犯行，因認被告此部分亦另涉毒
    品危害防制條例第4條第2項販賣第二級毒品罪嫌。
二、按犯罪事實應依證據認定之，無證據不得認定犯罪事實；不
    能證明被告犯罪者，應諭知無罪之判決，刑事訴訟法第154
    條第2項、第301條第1項分別定有明文。又事實之認定，應
    憑證據，如未能發現相當證據，或證據不足以證明，自不能
    以推測或擬制之方法，為裁判基礎；且認定犯罪事實所憑之
    證據，雖不以直接證據為限，間接證據亦包括在內，然而無
    論直接證據或間接證據，其為訴訟上之證明，須於通常一般
    之人均不致有所懷疑，而得確信其為真實之程度者，始得據
    為有罪之認定，倘其證明尚未達到此一程度，而有合理之懷
    疑存在而無從使事實審法院得有罪之確信時，即應由法院為
    諭知被告無罪之判決，有最高法院40年台上字第86號判例、
    76年台上字第4986號判例可資參照。次按刑事訴訟法第161
    條已於91年2月8日修正公布，修正後同條第1項規定：檢察
    官就被告犯罪事實，應負舉證責任，並指出證明之方法。因
    此，檢察官對於起訴之犯罪事實，應負提出證據及說服之實
    質舉證責任。倘其所提出之證據，不足為被告有罪之積極證
    明，或其闡明之證明方法，無從說服法官以形成被告有罪之
    心證，基於無罪推定之原則，自應為被告無罪判決之諭知（
    92年台上字第128號判例參照）。
三、公訴人認被告涉有前開犯行，係以證人丙○○之證詞、被告
    所使用之0000000000號行動電話於96年8月3日、96年8月6日
    與證人丙○○所使用之0000000000、0000000000號行動電話
    之通聯記錄、臺北縣政府警察局淡水分局查獲毒品危害防制
    條例毒品初步鑑驗報告單等為其論據。
四、訊據被告否認於上開時地販賣第二級毒品甲基安非他命予證
    人丙○○，辯稱略以：「僅轉讓一次甲基安非他命給丙○○
    」等語。
五、經查：
(一)、證人丙○○於原審經檢察官詢問被告曾經拿過幾次甲基安非
    他命時，證稱略以：「只有一次，就是96年8月23日該次」
    ，嗣經檢察官提示警詢、偵查筆錄時則先否認其當時所述筆
    錄記載內容之真意，其後又改稱筆錄內容實在，前後證述不
    一（原審卷第148至151頁），而證人丙○○於警詢稱係96年
    8月間在臺北縣淡水鎮○○路184巷OK便利商店，向被告買了
    1公克二千五百元，共向被告買過四次甲基安非他命等語（
    第10731號偵查卷第50、51頁），另偵查則證稱略以：「有
    幫被告修車，但被告沒有付修車費，會直接拿甲基安非他命
    抵，96年8月23日在淡水北新路OK便利商店旁，被告給我一
    包甲基安非他命約1公克，除了這次還有二次，差不多是7月
    下旬、8月初時，地點也是OK便商店旁，每次約拿1公克到半
    公克，是在便利商店隔壁停車場幫他修車，每次修車費約一
    千五百元到三千元不等，被告都沒有付錢，就給甲基安非他
    命抵修車費」等詞（第10731號偵查卷第61至62頁），證人
    丙○○前後關於向被告購買毒品之次數、係交付現金或以修
    車費抵，前後供述不一，只有所稱一次之情形，與被告甲○○坦承之詞相符。
(二)、檢察官雖以證人丙○○所使用之0000000000行動電話與被告
    所使用之0000000000行動電話於96年8月3日、96年8月6日之
    通聯記錄，證明證人丙○○之警詢陳述為可採，惟證人丙○○稱該次通聯不是在講拿甲基安非他命之事，並否認警詢所
    述先打電話給被告，再約便利商店見面，到了後被告還沒下
    來就再打電話給被告等之交易模式（原審卷第154頁、第155
    頁）。而被告則否認委託證人丙○○修車及除96年8月23日
    該次以外曾經拿甲基安非他命予證人丙○○等情，且通聯紀
    錄僅能證明被告與證人丙○○間曾經有於各該時間之通聯情
    形，並無從證明二人通聯之內容如何，是前開通聯紀錄亦無
    從佐證證人丙○○於警詢之陳述具有可信之特別情形而可採
    。
(三)、至臺北縣政府警察局淡水分局查獲毒品危害防制條例毒品初
    步鑑驗報告單僅能證明被告於96年8月24日為警查獲時曾經
    扣得毒品，然被告該次所涉施用第一級毒品、施用第二級毒
    品部分犯行已經原審法院以96年度訴字第1001號判決有期徒
    刑十月、八月，有判決書附卷可參，是該初步檢驗報告亦僅
    能佐證被告有施用毒品犯行，亦無從佐證被告有販賣第二級
    毒品甲基安非他命犯行。
(四)、檢察官上訴雖略以：「證人丙○○於警詢及偵查中，除就交
    易次數有三次、四次之別外，所述之修車抵費、交易時間與
    通聯紀錄基地台之移動過程均吻合，參以被告自承確有於上
    開96年8月23日交付第二級毒品甲基安非他命予證人綜合觀
    之，被告亦確有於此二日販賣第二級毒品甲基安非他命予證
    人無疑，惟原審卻分別將證人證述、通聯記錄、被告辯詞割
    裂審認，亦實有違論理、經驗及採證法則」等語，仍援用通
    聯記錄為起訴此部分事實之依據，但查，關於販賣毒品之證
    據，必須經過嚴格證明，縱使非直接證據亦需要與犯罪事實
    有關係之間接證據，本件檢察官上訴所陳之通聯記錄，僅為
    證明被告與丙○○有通話紀錄，並非通話紀錄中關於買賣毒
    品之對話，至於證人丙○○於檢察官偵查具結雖稱：「先前
    還有二次，差不多七月下旬、八月初時，地點也是淡水上開
    便利商店旁邊，我都是打電話問他有了沒，他說有，我就去
    拿，每一次拿約一公克到半公克」，但於原審充分詰問過程
    ，就檢察官之詰問稱：「（你是否有曾經從被告那拿到甲基
    安非他命？）有，他有請我，（修車）沒拿錢的那一次，他
    有說要拿錢給我，可是那時候我就有跟他要東西，他就有把
    東西給我，他那時候問我是要錢還是東西，我就說要東西，
    他就把東西給我」、「（你所謂的東西就是甲基安非他命？
    ）對，就是指安非他命，我就跟他說我要甲基安非他命」等
    語，即僅稱只有一次，至於證人於偵查具結所陳稱：「先前
    還有二次，差不多七月下旬、八月初時」，僅有證人丙○○
    之陳述，並無被告之自白或其他補強證據，按「施用毒品者
    ，其所稱向某人購買之供述，須補強證據以擔保其供述之真
    實性。良以施用毒品者其供述之憑信性本不及於一般人，況
    施用毒品者其供出來源，因而破獲者，法律復規定得減輕其
    刑，其有為偵查機關誘導、或為邀輕典而為不實之陳述之可
    能，其供述之真實性自有合理之懷疑。是本院一貫之見解，
    認施用毒品者關於其向某人購買毒品之供述，必須補強證據
    佐證，以擔保其供述之真實性，俾貫澈刑事訴訟無罪推定及
    嚴格證明之基本原則。又關於毒品施用者其所稱向某人購買
    毒品之供述，必須補強證據佐證，係指毒品購買者之供述縱
    使並無瑕疵，仍須補強證據佐證而言，以擔保其供述之真實
    性。該所謂補強證據，必須與施用毒品者關於相關毒品交易
    之供述，具有相當程度之關聯性，且足使一般人對於施用毒
    品者之供述無合理之懷疑存在，而得確信其為真實，始足當
    之（96年台上字第1029號、94年台上字第4405號、94年台上
    字第2033號、93年台上字第6750號、90年台上字第3115號參
    照）」。亦即關於販賣毒品之證據，僅有購買毒品者之單一
    指訴，認定販賣毒品重罪，具有高度風險，因此審判實務向
    來認為必須有補強證據，經查此部分，檢察官之舉證僅有證
    人丙○○於警察詢問、檢察官偵查不一致之陳述，除此之外
    ，並無其他補強證據，依據前述見解，自難逕以證人丙○○
    有瑕疵之單一指訴，認定此部分起訴書所記載之犯罪事實，
    是檢察上訴所陳尚非可取。
(五)、綜上，檢察官就此部分所舉之證據不能佐證證人丙○○先前
    於警詢陳述為可採，亦無從證明被告確實涉及96年8月3日、
    96年8月6日販賣第二級毒品甲基安非他命予證人丙○○之犯
    行，而不能獲得有罪之確信，此外，復查無其他證據足證被
    告確有公訴人所指此部分犯行，不能證明被告犯罪，自應就
    此部分為被告無罪判決之諭知。
六、原審以不能證明被告此部分犯罪，而為其此部分無罪之諭知
    ，經核原判決此部分並無違誤，檢察官以前詞提起上訴，以
    推測之詞指摘原判決此部分不當，請求撤銷改判，為無理由
    ，應予駁回。
據上論斷，應依刑事訴訟法第369條第1項前段，第364條、第368
條，第299條第1項前段、第300條、毒品危害防制條例第8條第2
項、刑法第11條第1項前段、第47條第1項，判決如主文。
本案經檢察官楊秀琴到庭執行職務。
中    華    民    國    98    年    6    月    16    日
            刑事第十二庭  審判長法  官  蔡永昌
                                法  官  蔡新毅
                                法  官  施俊堯
以上正本證明與原本無異。
如不服本判決，應於收受送達後10日內向本院提出上訴書狀，其
未敘述上訴之理由者並得於提起上訴後10日內向本院補提理由書
（均須按他造當事人之人數附繕本）「切勿逕送上級法院」。
                                書記官  顧哲瑜
中    華    民    國    98    年    6     月    17    日
附錄：本案論罪科刑法條全文
毒品危害防制條例第8條第2項
轉讓第二級毒品者，處六月以上五年以下有期徒刑，得併科新臺
幣70萬元以下罰金。
轉讓毒品達一定數量者，加重其刑至二分之一，其標準由行政院
定之。


司法院資訊處製作；財團法人民間司法改革基金會備份。
